臺灣高雄地方法院刑事判決　　　　　　　　　　　　　九十一年度訴字第五八一號
　　公　訴　人　臺灣高雄地方法院檢察署檢察官
　　被　　　告　甲○○
　　指定辯護人　本院公設辯護人乙○○
右列被告因偽造有價證券案件，經檢察官提起公訴（九十年度偵緝字第三三號），本
院判決如左：
    主  文
甲○○共同意圖供行使之用，而偽造有價證券，處有期徒刑壹年拾月，緩刑肆年。偽
造之號碼ＡＡ0000000號、付款人為華僑銀行新興分行，發票日期為九十年十
月三十一日，金額新台幣貳萬柒仟玖佰元之支票壹張，沒收。
    事  實
一、甲○○係頌豪股份有限公司（下稱頌豪公司）之職員，負責送貨及收取貨款之工
    作，為從事業務之人，甲○○知悉將金錢貸予姓名年籍不詳綽號「小林」之成年
    男子，可收取高額之利息，竟基於意圖為自己不法所有之犯意，於民國九十年十
    月二日，利用至客戶即位於高雄市○○區○○路二一三號之「鴻輝機車行」，向
    該商號負責人莊清輝收取貨款之便，在收取現金新台幣（下同）二萬七千九百元
    之後，未將現金繳回頌豪公司，予以侵占入己，並將其中之二萬三千元借予該綽
    號「小林」之男子，而甲○○為掩飾其侵占上開貨款之犯行，明知綽號「小林」
    所持有號碼ＡＡ0000000號、付款人為華僑銀行新興分行，其上蓋有「邱
    榮飛」印章之支票係來路不明之支票（為丙○○所有，於九十年三月三十日在高
    雄市○鎮區○○路所遺失），竟仍予收受，並意圖供行使之用，共同基於偽造有
    價證券之犯意，由甲○○在該支票發票日上填上九十年十月三十一日，並填上金
    額為二萬七千九百元，持之繳回頌豪公司報帳，嗣頌豪公司會計持上開支票向彰
    化銀行三民分行提示付款時，為高雄市票據交換所發現該票據係丙○○所掛失之
    支票，而經警循線查獲。
二、案經高雄市政府警察局苓雅分局報請臺灣高雄地方法院檢察署檢察官偵查起訴。
    理  由
一、訊據被告甲○○對於在右揭時地利用職務之便，在向客戶所收取貨款後，將該貨
    款中之二萬三千元借予綽號「小林」之成年男子，賺取利息，並自該處取得一蓋
    好印章，惟日期、金額均空白之支票後，填上日期、金額，交回公司報帳以掩飾
    其擅用貨款之事實，供承不諱，惟否認有收受贓物、偽造有價證券之犯行，辯稱
    ：公司的錢可以預支，事後有跟老闆說伊有預支，伊收受該支票時，不知該支票
    係贓物，小林告知伊該支票係他的，事後已將貨款還清云云。經查：
    (1)被告甲○○係頌豪公司之職員，負責送貨及收取貨款之業務，而於九十年十月
      二日前往位於高雄市○○區○○路二一三號「鴻輝機車行」收取貨款現金二萬
      七千九百元，後回公司係繳交一同額支票等情，業據被告自陳在卷（見九十一
      年一月十七日偵訊筆錄、本院九十一年三月八日訊問筆錄），核與證人蔡明輝
      即頌豪公司之負責人於偵訊中證稱：「他是公司送貨兼收款業務，他當天去鴻
      輝機車行收貨款二萬七千九百元，客戶付現金，但他交會計人員是一張二萬七
      千九百元之支票。」「會計小姐提示支票，警方來找我，才知此事。」（見九
      十年十二月二十七日偵訊筆錄）證人莊清輝即鴻輝機車行負責人所證：「是於
      九十年十月二日十五時許在鴻輝機車行內，我親自交付現金新台幣二萬七千九
      百十元貨款給甲○○。」（見九十一年一月三十日警訊筆錄）相符，另被告收
      取之貨款現金二萬七千九百元，後係遭被告將該款項中之二萬三千元貸予一綽
      號「小林」之成年男子以賺取利息，餘款四千九百元則留供己用，亦據被告供
      陳在卷（見九十一年三月二十日訊問筆錄），雖被告亦稱：公司有預支現金之
      制度，該款項可算預支云云，惟依被告所陳，其動用該筆貨款時，並未填寫預
      支表，動用之後又未告知證人蔡明輝，直至警方通知，被告始向證人蔡明輝坦
      承（見九十一年三月八日訊問筆錄），並書立悔過書，亦有該悔過書足憑，是
      被告所稱其係預支云云，顯不足採，故被告侵占貨款之事實，堪予認定。
    (2)又被告所交回公司之號碼ＡＡ0000000號、付款人為華僑銀行新興分行
      ，其上蓋有「邱榮飛」印章之支票，係證人丙○○所有，而於九十年三月三十
      日在高雄市○鎮區○○路所遺失，遺失當時支票係空白，僅畫有平行線等情，
      亦據證人丙○○到庭證稱屬實（見本院九十一年三月八日訊問筆錄），並有遺
      失票據申報書在卷足參，是該支票屬贓物可明。而被告甲○○向綽號「小林」
      之男子收受該紙支票時，並不知該「小林」之人之年籍資料，僅知可將金錢借
      予其以賺取利息，另該支票並未填寫日期、金額，且其上所蓋之印章係「邱榮
      飛」，與「小林」並無相當關聯，則該「小林」稱該支票係伊所有時，即應會
      有所懷疑，且綽號「小林」之人既係以提供高額利息向人借款，以資轉借他人
      賺取差額，則其焉有可能提供一自己所有，未載日期、金額之支票，任意供人
      填寫，是被告於收受該支票時對該支票係來路不明之情，應可認識。
    (3)再被告於收受該支票時，該支票上之日期、金額均係空白，而後由其填寫金額
      、日期於該支票上之事實，亦據被告陳明在卷（見本院九十一年三月八日訊問
      筆錄），是被告於收受該支票後，為將之繳回公司以掩飾其擅用公司貨款之事
      實，竟在未經所有人即證人丙○○同意或授權下，於其上填寫日期、金額，並
      繳回公司報帳，是被告有偽造有價證券之犯行可明。
    (4)此外，復有掛失止付票據提示人資料查詢報表、高雄市票據交換所退票理由單
      在卷足證，是本案事證明確，被告諸犯行均堪認定。
二、查被告甲○○係頌豪公司之業務員，負責送貨及收取貨款業務，為從事業務之人
    ，其在九十年十月二日，竟利用收取公司客戶貨款職務之便，將業務上向公司客
    戶所收取之貨款二萬七千九百元予以侵占入己，並為掩飾該犯行，再向綽號「小
    林」收受來路不明之支票一紙，並於其上填寫日期、金額交回公司報帳。核其所
    為，係犯刑法第二百零一條第一項之意圖供行使之用而偽造有價證券罪、第三百
    三十六條第二項之業務侵占罪、第三百四十九條第一項收受贓物罪。被告與姓名
    年籍不詳綽號「小林」之男子，就偽造有價證券之犯行，有犯意聯絡及行為分擔
    ，俱為共同正犯。又被告偽造有價證券後復持以行使，行使之低度行為應為偽造
    之高度行為所吸收，不另論罪。被告所犯上開業務上侵占罪、偽造有價證券罪、
    收受贓物罪間，有方法結果之牽連關係，應從較重之偽造有價證券罪處斷。再者
    ，被告雖有偽造有價證券之犯行，惟其偽造之支票僅有一張，金額亦僅係二萬七
    千九百元之小額支票，衡其情節，如量處最低之法定刑三年，仍屬過重，情輕法
    重，不無可憫，爰依刑法第五十九條之規定減輕其刑。爰審酌被告為圖小利，竟
    侵占所收貨款而貸與人收取利息，並為掩飾犯行，再持他人遺失之支票偽造後交
    付公司，侵害他人票據信用，惟念其犯後態度尚可，且事後已償還所侵占之貨款
    等一切情狀，量處如主文所示之刑。又被告前此未曾受有期徒刑以上刑之宣告，
    有台灣高等法院被告全國前案紀錄表在卷可憑，經此偵審程序，及科刑之判決當
    知警愓，應無再犯之虞，本院認所宣告之刑以暫不執行為適當，併宣告緩刑四年
    ，以啟自新，且觀後效。至偽造之支票一紙，不問屬於犯人與否，應依刑法第二
    百零五條之規定宣告沒收。
據上論斷，應依刑事訴訟法第二百九十九條第一項前段，刑法第二十八條、第二百零
一條第一項、第三百三十六條第二項、第三百四十九條第一項、第五十五條、第五十
九條、第七十四條第一款、第二百零五條，罰金罰鍰提高標準條例第一條前段、第二
條，判決如主文。
中      華      民      國      九十一      年      五      月    十    日
                                  臺灣高雄地方法院刑事第四庭
                                      法  官  楊  國  祥
右正本證明與原本無異。
如不服本判決，應於判決送達後十日內，向本院提出上訴狀。
                                      書記官  陳  怡  真
中    華    民    國    九十一    年       五      月        十        日
附錄論罪法條
中華民國刑法第二百零一條
意圖供行使之用，而偽造、變造公債票、公司股票或其他有價證券者，處
三年以上十年以下有期徒刑，得併科三千元以下罰金。
